臺灣桃園地方法院交通事件裁定　　　　 96年度交聲字第210號
原處分機關　交通部公路總局新竹區監理所
異　議　人　甲○○
上列異議人因違反道路交通管理處罰條例案件，對於交通部公路
總局新竹區監理所中華民國96年4 月12日桃監裁字第裁52-DB000
0000號違反道路交通管理事件裁決處分，聲明異議，本院裁定如
下：
    主  文
原處分撤銷。
甲○○汽車駕駛人，駕車行經有燈光號誌管制之交岔路口闖紅燈
，處罰鍰新臺幣壹仟捌佰元，並記違規點數點；又駕駛汽車有
違反道路交通管理處罰條例之行為，經交通勤務警察制止時，不
聽制止，拒絕停車接受稽查而逃逸，處罰鍰新臺幣仟元，並記
違規點數壹點。
    理  由
一、原處分意旨略以：異議人即受處分人甲○○於民國96年1 月
    4 日中午12時18分許，騎乘車號F7C-122 號之重型機車，由
    中壢市○○路往普義路方向行駛，在行經中壢市○○路與中
    華路口時，未注意燈光號誌變換為紅燈，仍直行通過上開路
    口，經桃園縣警察局中壢分局中壢交通分隊值勤員警鳴笛指
    揮攔停，惟甲○○拒絕受檢並加速逃逸，隨即為警記明車號
    、車種並查證無訛後，依道路交通管理處罰條例第53條第1
    項、第60條第1 項等規定，掣開桃警局交字第DB0000000 號
    舉發違反道路交通管理事件通知單（下稱舉發通知單），再
    經原處分機關於96年4 月12日壢監裁字第裁52-DB0000000號
    違反道路交通管理事件裁決書，以相同事由分別裁處罰鍰新
    臺幣（下同）共計4,800 元。
二、異議意旨略以：本人於上開舉發時點既未外出，亦未將上開
    重型機車借予他人騎乘，是本人應無上開交通違規之舉至明
    。再者，本案開單裁罰員警並非當場攔停違規機車抄錄車號
    ，而係以目視方式判斷車號，應係看錯而記載錯誤，致本人
    無端受罰云云。
三、按法院受理交通事件，準用刑事訴訟法之規定，道路交通管
    理處罰條例第89條前段定有明文。又認定犯罪事實所憑之證
    據，雖不以直接證據為限，間接證據亦包括在內，然而無論
    直接或間接證據，其為訴訟上之證明，須於通常一般之人均
    不致有所懷疑而得確信其為真實之程度者，始得據為有罪之
    認定（最高法院76年台上字第4986號判例要旨參照），此項
    證據法則，於法院審理行為人違反道理交通管理處罰條例案
    件時自當有其適用。易言之，法院於審理行為人違反道路交
    通管理處罰條例案件，為事實之認定時，如就原處分機關所
    認定之行為人違規事實尚乏積極證據，或仍有合理之懷疑，
    而無法百分之百確信行為人確有該當於道路交通管理處罰條
    例各該處罰條文之構成要件事實時，即應依訴訟法上之「罪
    疑為輕原則」，作對異議人有利之認定。
四、按「汽車駕駛人，行經有燈光號誌管制之交岔路口闖紅燈者
    ，處新臺幣1,800 元以上5,400 元以下罰鍰。」、「汽車駕
    駛人，駕駛汽車有違反本條例之行為，經交通勤務警察或依
    法令執行交通稽查任務人員制止時，不聽制止或拒絕停車接
    受稽查而逃逸者，除按各該條規定處罰外，處新臺幣3,000
    元以上6,000 元以下罰鍰。」，道路交通管理處罰條例第53
    條第1 項、第60條第1 項分別定有明文。另汽車駕駛人有上
    開二違規行為時，並應分別記違規點數3 點及1 點，此觀同
    條例第63條第1項第1款及第3款規定亦甚為明確。
五、經查，異議人雖矢口否認於案發時間曾騎乘本案機車外出，
    辯稱案發當時其人在公司內休息云云，惟據桃園縣政府警察
    局交通隊中壢分隊員警李志堅到庭證稱：本案係我舉發，我
    當時站在中華路與延平路路口南側約25公尺處之中華路西向
    車道，在我們站立位置之中央分隔島處有一缺口。當時中華
    路係紅燈號誌，但異議人之機車竟沿中華路西向之外側車道
    闖越該紅燈號誌，通過延平路路口後欲繼續向西在中華路上
    騎駛，我與另一位執勤同事袁華春見狀便自路邊站出來至內
    側車道與外側車道中央，鳴笛並以手勢指揮欲攔下異議人，
    但異議人看到我們之後便立即自外側車道轉入內側車道，隨
    即自上揭缺口處迴轉逃逸，當時我們站立位置離他迴轉地方
    不到10公尺，我與袁華春二人便立即默念異議人之車牌號碼
    ，確認無誤後始製單舉發；當時我有將相機置於身上，但因
    照相器材開機時間約需3 至3.5 秒，故不及開機拍照存證異
    議人便迴轉逃逸揚長而去等語（本院96年6 月29日調查筆錄
    ）。而關於如何確認斯時闖越紅燈並不服取締逃逸而去之人
    所騎乘之機車正係本案之車牌號碼為F7C-122 號重型機車，
    除據李志堅證稱其斯時曾與同事袁華春二人共同默背機車車
    號並核對無誤等語已如前述外，經本院質以斯時所見該部機
    車及騎士有無何等可資識別之特徵時，李志堅答以該部機車
    車色係銀色，廠牌沒有注意，後視鏡及其他車身部位有無特
    別處已不復記憶，然當時騎士係男性化穿著、且身材粗壯，
    所戴之安全帽係「鐵灰色」、是「亮色」的，面罩是「透明
    的」，而當時騎士有把面罩拉下來，故我無法確定該安全帽
    是否為包覆下巴之全罩式安全帽等語（同上筆錄）。此與異
    議人答稱：「（你的安全帽是什麼顏色？）黑色，面罩是透
    明的」等語（同上筆錄）大致相符，更與卷附本案機車行車
    執照所是該機車係「銀色」乙節若合符節。倘非員警親眼目
    擊，不可能事先知悉此等事項，參以該機車車號係經李志堅
    與其同事二人分別默背號碼後始核對舉發，綜此可見員警斯
    時目擊違規之機車，正係異議人之機車無疑。異議人雖又辯
    以其平日於中午12時至下午1 時30分間之公司休息時間並無
    外出午膳習慣，均在公司上網，偶爾會在下午3 時左右至附
    近便利商店購買麵包果腹等語，並提出其任職公司之「員工
    外出登記簿」為證，主張縱係本案案發時之中午休息時間（
    中午12時18分），其離開公司仍須照實將進出時間填載於登
    記簿上，「否則會被公司扣款」，但該登記簿上僅記載案發
    當日異議人除在上午10時30分起至11時30分止曾前往「桃園
    地院」外，於本案之案發時間並無其他離開紀錄，可見異議
    人斯時確實人在公司，並無騎乘機車外出云云。惟查，異議
    人於本院調查時曾供稱其公司約有員工15人左右，平時中午
    休息時間也都會有員工出外午膳（同上筆錄）。是依異議人
    所言，縱中午休息時間外出亦必強制登記外出登記簿，則該
    登記簿上應會出現部分員工中午休息時間外出之登載紀錄，
    始稱合理。然經本院詳閱該員工外出登記簿，竟發現該登記
    簿上所載各日竟無任何一人之登記外出時間係在中午休息時
    間，顯然與異議人上揭供述意旨互相矛盾。且經本院質以何
    以如此時，異議人僅空泛答以：「我無法解釋」，嗣始再改
    稱：「有時候員工不登記也沒有辦法約束」等語，而此又與
    其上揭信誓旦旦供稱「縱使中午休息時間離開亦非必登記不
    可，否則將受公司罰款處分」等語自相矛盾，顯然異議人所
    提上揭「員工外出登記簿」，根本不足以證明其斯時未離開
    公司乙情，實際上異議人無非係順應證據調查之進展，始不
    斷更改供詞卸責以謀混淆視聽，並誤導本院事實之認定。綜
    上所述，異議人所辯顯然通篇謊言，毫無足採，其於案發時
    間確有如裁決處分所載之闖越紅燈號誌、且經員警攔停時竟
    不聽制止拒絕停車接受稽查而逃逸之違規行為，彰彰明甚，
    自應依法裁罰。
六、本件異議人確有在前揭時地騎駛重型機車闖越紅燈號誌、且
    經交通勤務員警攔停時竟不聽制止拒絕停車接受稽查而逃逸
    之違規行為，已如前述，從而原處分機關依道路交通管理處
    罰條例第53條第1 項及同條例第60條第1 項規定，分別裁處
    異議人罰鍰1,800 元及3,000 元，固非無見，惟就闖越紅燈
    號誌之違規行為部分漏未依道路交通管理處罰條例第63條第
    1 項第3 款規定記違規點數3 點、就不聽交通勤務警察制止
    、拒絕停車接受稽查而逃逸之違規行為部分亦漏未依同條例
    第63條第1 項第1 款規定記違規點數1 點，均有未合。本件
    異議人執詞提出異議，雖無理由，惟原處分既有上開可議之
    處，自應由本院撤銷原處分，並依道路交通管理處罰條例第
    40條規定及同條例第60條第1 項規定，分別裁處異議人罰鍰
    1,800 元及3, 000元，併就其上揭二違規行為分別依道路交
    通管理處罰條例第63條第1 項第3 款、及同條項第1 款規定
    ，記違規點數3 點及1 點。
七、據上論斷，應依道路交通管理處罰條例第87條第2 項，道路
    交通案件處理辦法第20條，裁定如主文。
中　　華　　民　　國　　96　　年　　12　　月　　18　　日
                        交通法庭法　官　紀凱峰
以上正本證明與原本無異。
如不服本裁定，應於裁定送達後5 日內向本院提出抗告狀。
　　　　　　　　　　　　　　　  書記官　高文靜
中　　華　　民　　國　　96　　年　　12　　月　　26　　日
